【裁判字號】    99,上易,889
【裁判日期】    990729
【裁判案由】    傷害等
【裁判全文】
臺灣高等法院刑事判決                 99年度上易字第889號
上  訴  人  臺灣臺北地方法院檢察署檢察官
被      告  乙○○
上列上訴人因被告傷害等案件，不服臺灣臺北地方法院98年度易
字第3654號，中華民國99年3 月23日第一審判決（起訴案號：臺
灣臺北地方法院檢察署98年度偵字第25672 號），提起上訴，本
院判決如下：
    主  文
上訴駁回。
    理  由
一、本案經本院審理結果，認第一審以上訴人即被告乙○○犯刑
    法第277 條第1 項之傷害罪，判處有期徒刑四月，並諭知易
    科罰金折算之標準為新臺幣一千元折算一日，其餘被訴恐嚇
    危害安全部分無罪，認事用法及量刑均無不當，應予維持，
    並引用第一審判決書記載之事實、證據及理由（如附件）。
二、檢察官上訴意旨略稱：(一)恐嚇危害安全部分：告訴人甲○○
    於偵查及審理中均指證被告對其恐嚇，且被告與告訴人已認
    識多年，故辨識對方言語的能力應比辨識陌生人的程度更高
    ，原審不當僅以告訴人患有重聽且當時未配戴助聽器，而質
    疑其證詞之可信度。證人丁○○亦證稱於民國98年10月12日
    中午聽聞被告表示要破壞甲○○的車，讓甲○○沒辦法在這
    邊工作，以及要找人打告訴人等語，此與告訴人於翌日在停
    車場遭受被告恐嚇之言語幾乎如出一轍，已足以認定被告具
    有恐嚇告訴人之動機，縱該證人無法直接證明被告於民國98
    年10月13日當晚有恐嚇告訴人之犯行，亦可作為被告於上開
    時間確有恐嚇告訴人之補強證據。(二)傷害部分：原審就被告
    乙○○被訴傷害部分，量處有期徒刑四月，如易科罰金，以
    新臺幣一千元折算一日，然被告與告訴人年齡體力差距甚遠
    ，被告僅因細故即拳擊告訴人，告訴人不支倒地後，被告復
    以腳踹之，且事後全無悔悟之意，態度惡劣，原審量刑顯然
    過輕。
三、經查：
  (一)被告乙○○於審理期日，無正當理由未到庭，其於原審固不
    否認與告訴人甲○○在上開時地起爭執之情，惟矢口否認有
    何傷害及恐嚇犯行，辯稱：是告訴人先動手的，我有出腿但
    沒有踢到告訴人，只是要嚇他而已，如果故意傷害他，會拿
    武器，應該不只這樣，我未恐嚇甲○○云云。
  (二)被告被訴恐嚇危害安全部分
  1.告訴人甲○○於偵查及審理中固均指稱：乙○○恐嚇要我車
    子不能停在這個社區，他說我再不離開就會放火燒我的車子
    ，也有說要找人打我，且證人丁○○亦可作證被告有恐嚇我
    云云。惟查告訴人甲○○固曾指證被告以上揭言語，對之恐
    嚇危害安全，惟此部分僅有告訴人甲○○單一指訴，並無其
    他在場聽聞之證人或現場錄音為證，且告訴人與被告，常因
    被告平日在國泰醫院旁巷弄從事代客泊車業務，告訴人在國
    泰仁愛大廈從事清潔工之工作，被告因懷疑告訴人駕駛日常
    收集垃圾之用之小貨車，不慎擦撞被告所代替客人停放之自
    小客車，致被告必需賠償客人之損害，兩人時生發生爭執乙
    節，業據被告於警詢、偵查中及告訴人於偵查中肯認在卷。
    顯見兩造間於本案前即已因代客泊車及車輛遭刮損問題，缺
    乏互信基礎，而被告於案發當日，既係因代客泊車之車輛是
    否遭告訴人所使用收集垃圾之用之小貨車不小心刮損乙節，
    再起爭執，不免存有猜忌心理，說話之口吻亦難期心平氣和
    ，參以告訴人亦坦認其聽力不佳重聽，實難排除被告並無恐
    嚇之意，僅因存有質疑不解之心理，而對告訴人說話之音量
    、態度較為大聲、嚴厲，適告訴人因重聽未確切了解其意，
    加上與被告間前已存在之嫌隙，因而主觀上誤認被告有恐嚇
    犯意之可能性，本院尚難僅憑告訴人單一指述，即認定被告
    確有恐嚇告訴人之犯行。
  2.證人丁○○是否於98年10月12日中午聽聞被告表示要破壞甲○○的車，讓甲○○沒辦法在這邊工作，以及要找人打告訴
    人等語乙節，然查證人即98年10月12日陪到甲○○安和派出
    所報案之丁○○於本院審理時證稱：「（《提示98年度偵字
    第26049 號卷第15頁》你在檢察官偵查時作證說「我陪甲○○去派出所，當天被告也有去，我聽被告說要破壞甲○○的
    車，讓甲○○沒辦法在這邊工作。」「（當時乙○○是怎麼
    說的？）當時甲○○在派出所裡面做筆錄，我跟乙○○在派
    出所門口，我聽到乙○○說我要打他的話會在防火巷，不會
    在那個地方，我要破壞他的車子很容易。」「（你有沒有把
    乙○○講的那些話轉告給甲○○聽？）沒有，我聽完之後也
    沒有怎樣。」「（被告乙○○在安和派出所門口講那些話，
    他是刻意對著你說還是隨便亂罵？）....，應該只是亂罵吧
    。」「（依你當時的感覺，他是對著你說嗎？）我不確定，
    而且當時派出所門口不只我一個人在，還有警察也在啊。」
    「（乙○○他知道你跟甲○○的關係嗎？）他知道。」等語
    （本院卷41頁背面至第42頁背面）。依證人丁○○上揭證述
    內容觀之，可知證人丁○○非在被告與告訴人起爭執之現場
    當場聽聞被告以上開言詞對告訴人陳述，而係被告在派出所
    門口所為之言語，且丁○○亦證稱，未將被告上開話語轉述
    給告訴人聽，其認為被告應該只是亂罵，則被告上開於派出
    所門口話語，或是情緒發洩，或係逞口舌之能事，是否係要
    恐嚇危害告訴人之安全，即非無遺。證人丁○○之證詞顯不
    足以做為被告有此部分犯行論據。
  3.證人即臺北市大安區敦煌里里長丙○○於本院審理時證稱：
    本件案發時我沒有在現場，是甲○○來找我調閱案發當時之
    現場監視錄影帶，他講了一大串，就是說乙○○叫他不准在
    那裡停車，否則要把他的車子推走、燒掉之類的，我都是聽
    甲○○轉述的，都是他跟我講的等語（本院卷第51頁背面至
    第52頁）。則依證人丙○○所述，其未目擊被告恐嚇告訴人
    之情節，僅係聽聞告訴人轉述，而告訴人之陳述不足以證明
    被告有恐嚇危害安全之犯行，已如前述。是證人丙○○之證
    詞不足作為不利於被告之認定。
  (三)被告被訴傷害部分
    按關於刑之量定，係實體法上賦予法院得為自由裁量之事項
    ，倘其未有逾越法律所規定之範圍，或濫用其權限，即不得
    任意指摘為違法。經查：本件原審量定刑期，已審酌被告之
    各種犯罪情狀，並無明顯失出，檢察官提起上訴，認原判決
    就傷害部分量刑過輕，就原審法院適法範圍裁量權之行使為
    爭執，自無理由。
  (四)綜上各情，檢察官之上訴均無理由，應予駁回。
四、被告乙○○經合法傳喚，無正當理由而未於審判期日到庭，
    爰不待其陳述，逕行判決。
據上論斷，應依刑事訴訟法371 條、第373 條、第368 條，判決
如主文。
本案經檢察官陳明光到庭執行職務。
中    華    民    國    99    年    7     月    29    日
                  刑事第四庭  審判長法  官  陳筱珮
                                    法  官  陳玉雲
                                    法  官  邱滋杉
以上正本證明與原本無異。
不得上訴。
                                    書記官  劉貞達
中    華    民    國    99    年    7     月    29    日
附件：
臺灣臺北地方法院刑事判決              98年度易字第3654號
公  訴  人  臺灣臺北地方法院檢察署檢察官
被      告  乙○○  男  46歲（民國○○年○月○日生）
                    身分證統一編號：Ｚ000000000號
                    住臺北市○○區○○路1段376號6樓
                    居臺北市○○區○○街210巷11弄5號4樓
                      707室
上列被告因傷害等案件，經檢察官提起公訴（98年度偵字第2567
2 號），本院判決如下：
    主  文
乙○○犯傷害罪，處有期徒刑肆月，如易科罰金，以新臺幣壹仟
元折算壹日。
乙○○被訴恐嚇危害安全部分無罪。
    事  實
一、乙○○於平日在國泰醫院旁巷弄從事代客泊車業務，甲○○
    則在國泰仁愛大廈從事清潔工工作，乙○○於民國98年10月
    12日9 時52分許，在臺北市○○路○ 段300 巷26弄巷道內，
    因認甲○○所駕駛資源回收車輛多次擦撞乙○○代客停放車
    輛，致乙○○必需賠償客人之損害等節，乙○○竟基於傷害
    之犯意，徒手或以腳踹踢等方式毆打甲○○，致甲○○倒地
    受有左側手肘、右側後肩擦傷、右側臀部瘀血之傷害。
二、案經甲○○訴由臺北市政府警察局大安分局報請臺灣臺北地
    方法院檢察署檢察官偵查起訴。
    理  由
一、本件下列有關傳聞證據部分，檢察官、被告乙○○於言詞辯
    論終結前對於證據能力並未爭執或聲明異議，亦無證據證明
    有違背法定程式取證情形，且為證明本件事實所必要，本院
    認採為證據應屬適當，均有證據能力，合先敘明。
二、訊據被告固不否認與告訴人甲○○在上開時地起爭執之情，
    惟矢口否認有何傷害犯行，辯稱：是告訴人先動手的，我有
    出腿但沒有踢到告訴人，只是要嚇他而已，如果故意傷害他
    ，會拿武器，應該不只這樣云云。經查：
（一）被告於上開時、地有徒手及腳踹踢告訴人之行為，業經本
      院當庭勘驗案發當日現場監視錄影光碟內容，勘驗結果認
      ：「... 一名身穿淺色短袖上衣男子（下稱A ），另一名
      藍色短袖上衣黑色長褲男子（下稱B ）分別自畫面下方、
      上方走到巷弄的中央停下，B 有明顯揮動右手的動作。9
      ：52 ，B將A 往左方推倒在地，A 起身後B 在抓A 衣領將
      A 往右方推倒在地，B 並起右腳朝A 方向踢一腳，A 就仰
      倒。有一名路過行人上前擋住B ，A 起身，行人面朝B 以
      身體擋住AB兩人間。B 出右拳，A 又倒地，B 趨前以右腳
      朝A 方向踹了一腳」等情明確，有勘驗筆錄1 份可證，核
      與證人即告訴人甲○○於偵查中所述：「被告打我，我跌
      倒後，他用腳踢我」、於審理中結稱：「乙○○是用手拳
      頭還有腳踢我，我就跌倒了。之後我有爬起來，他又打倒
      我」等語及監視錄影翻拍照片均互核相符，另告訴人於當
      日就診，經診斷後受有左側手肘、右側後肩擦傷、右側臀
      部瘀血等傷勢，亦有國泰綜合醫院98年10月12日診斷證明
      書為佐，其上所載傷勢容係告訴人遭毆後倒地造成的，亦
      應合於常理，且診斷證明書係告訴人於案發後隨即赴該院
      隨機看診所取得，當無取得不實證明之可能，綜此，被告
      毆打告訴人致生上開傷勢，應堪認定。
（二）被告固略以告訴人先出手，伊無傷害故意等情置辯，惟經
      本院勘驗事發經過錄影資料，均未見告訴人有出手攻擊或
      還手之動作，有上開勘驗筆錄可憑，被告稱告訴人先出手
      云云已非可採，難認被告當時有遭現在不法侵害之防衛適
      狀，又被告於審理時自承：「當時他舉起雙手做出要攻擊
      我的動作，於是我心想這是你給我還手的機會，我把告訴
      人推倒，我本意要攻擊他」等語，且衝突過程中，告訴人
      數度倒地，明顯居於弱勢，被告仍一再出手及腳踢方式毆
      打告訴人，顯見被告自始即基於傷害告訴人之故意為本件
      行為，並非基於防衛自己身體權利之意思至明，故被告辯
      詞，顯不足採。至於被告屢稱告訴人平日有駕車毀損其他
      車輛云云等情節，均屬被告行為之內心動機，與本件傷害
      犯行構成要件成立與否無涉，自無須論究，附此敘明。
（三）綜上所述，被告所辯顯係飾卸之詞，委無足採，本件事證
      已臻明確，被告傷害犯行洵堪認定，應予依法論科。
三、核被告所為，係犯刑法第277 條第1 項普通傷害罪。又被告
    先後出手、腳踢毆打告訴人數次，係於密切接近之時、地實
    施，侵害同一法益，各行為之獨立性極為薄弱，且係出於同
    一傷害告訴人身體之目的，依一般社會健全觀念，在時間差
    距上，難以強行分開，應以包括一行為予以評價，為接續犯
    。爰審酌被告與告訴人因隙生怨，不知理性以合法手段解決
    ，竟於白日在人車往來之巷弄間，不顧旁人觀感，當街毆打
    告訴人，且於行人介入勸阻時仍繼續施暴，致告訴人受有上
    開傷勢，所為殊不足取，其犯後又飾詞否認犯行，拒絕與告
    訴人和解，態度非佳，另考量其犯罪之動機、目的、犯罪時
    所受之刺激、生活狀況、智識程度及與告訴人平日關係等一
    切情狀，量處如主文所示之刑，並諭知易科罰金之折算標準
    。
四、恐嚇危害安全無罪部分：
（一）公訴意旨另以：被告乙○○於98年10月13日復因停車糾紛
      與告訴人甲○○發生爭執，被告竟基於恐嚇犯意，向告訴
      人恫稱：「以後不准你在這個社區停車，如果再停，會放
      火燒你車子，也會找別人揍你」等語，致告訴人心生畏懼
      ，致生危害於安全，因認被告另涉犯刑法第305 條之恐嚇
      危害安全罪嫌等語。
（二）按被告未經審判證明有罪確定前，推定其為無罪；犯罪事
      實應依證據認定之，無證據不得認定犯罪事實，刑事訴訟
      法第154 條定有明文。又不能證明被告犯行者，應諭知無
      罪之判決，刑事訴訟法第301 條第1 項亦定有明文。又按
      告訴人之告訴，係以使被告受刑事訴追為目的，是其陳述
      是否與事實相符，仍應調查其他證據以資審認，始得為不
      利於被告之認定。末按刑事訴訟法第161 條第1 項規定：
      檢察官就被告犯罪事實，應負舉證責任，並指出證明之方
      法。因此，檢察官對於起訴之犯罪事實，應負提出證據及
      說服之實質舉證責任。倘其所提出之證據，不足為被告有
      罪之積極證明，或其闡明之證明方法，無從說服法官以形
      成被告有罪之心證，基於無罪推定及「罪證有疑、利於被
      告」之證據法則，即不得遽憑告訴人之陳述為被告有罪判
      斷之依據。
（三）公訴人認被告涉犯恐嚇危害安全罪嫌，無非係以告訴人之
      指訴、證人丁○○於偵查中結證等為主要論據。惟被告堅
      決否認有何恐嚇犯行，辯稱：12日事發後，13日當天我都
      避免與告訴人見面，並沒有恐嚇告訴人這件事等語。
（四）經查：告訴人於警詢、偵查及審理中固始終指訴：被告於
      98年10月13日晚間有口出「如果在社區再停車，會找人揍
      你，放火燒車子」等恐嚇語詞，惟被告否認當日有與告訴
      人碰面、談話之情，故依上開說明，仍應調查其他證據以
      資審認。雖證人丁○○於偵查中結稱：「我在前一天（12
      日）甲○○被打後，中午陪他去安和派出所報案，在派出
      門口聽到被告表示要破壞甲○○的車，讓甲○○沒有辦法
      在這邊工作」等語，惟其亦證稱於告訴人指訴被告恐嚇行
      為之時、地並不在場乙節明確，故縱被告有對告訴人為此
      犯行之動機，然不能資此證明被告確於98年10月13日晚間
      即對告訴人為恐嚇行為，故證人丁○○證述之詞不足以作
      為被告此部分犯行之補強證據。末以，告訴人罹有重聽耳
      疾已有3 、4 年，且平日並未佩戴助聽器在身，業據其於
      審理中自述在卷，又告訴人審理所為陳述，屢經訊問人、
      通譯複述問題，始能明瞭問題意旨，以告訴人聽力狀況，
      其所指訴情節，究否確為被告行為當時之言語，亦容有疑
      問。此外，復查無其他證據可資證明被告有告訴人所指之
      恐嚇犯行，實難僅憑告訴人單方指訴，逕認被告另涉恐嚇
      危害安全犯行罪。
（五）是以，公訴人所舉事證，就被告所涉恐嚇危害安全罪部分
      ，尚有合理懷疑存在，致使本院無從為有罪之確信，依照
      前揭說明，尚難僅憑告訴人指訴認定被告犯行，自應就此
      部分為被告無罪之諭知。
據上論斷，應依刑事訴訟法第299 條第1 項前段、第301 條第1
項前段、刑法第第277 條第1 項、第41條第1 項前段，刑法施行
法第1 條之1 ，判決如主文。
本案經檢察官郭力菁到庭執行職務
中    華    民    國    99    年    3     月    23    日
                  刑事第十三庭  法  官  林瑋桓
以上正本證明與原本無異。
如不服本判決應於收受送達後10日內向本院提出上訴書狀，並應
敘述具體理由；其未敘述上訴理由者，應於上訴期間屆滿後20日
內向本院補提理由書（均須按他造當事人之人數附繕）「切勿逕
送上級法院」。
中    華    民    國    99    年    3     月    23    日
                                書記官  鄭伊芸
附錄本案所犯法條全文：
中華民國刑法第277 條
傷害人之身體或健康者，處3 年以下有期徒刑、拘役或1 千元以
下罰金。
犯前項之罪因而致人於死者，處無期徒刑或7 年以上有期徒刑；
致重傷者，處3 年以上10年以下有期徒刑。

司法院資訊處製作；財團法人民間司法改革基金會備份。
